臺灣臺北地方法院刑事判決　　　　　　　95年度易字第2867號
聲　請　人　臺灣臺北地方法院檢察署檢察官
被　　　告　甲○○
上列被告因妨害自由案件，經檢察官聲請簡易判決處刑（九十五
年度偵字第二三二八○號），由本院改以通常程序審理，經被告
就被訴事實為有罪之陳述，由本院合議庭裁定進行簡式審判程序
，判決如下：
    主  文
甲○○以加害生命、身體之事，恐嚇他人致生危害於安全，處有
期徒刑貳月，如易科罰金，以銀元佰元即新台幣玖佰元折算壹
日，緩刑貳年。
    事  實
一、甲○○因與乙○○有金錢糾紛，數度遭乙○○索債，而心生
    怨懟，竟基於恐嚇之故意，於民國九十五年四月十八日凌晨
    零時二十分許，在臺北市信義區○○○路七號九樓住處，以
    00000000號室內電話，撥打至乙○○公司（電話號
    碼：二五一一—一二二九號，裝設於臺北市○○區○○路一
    五六巷三二號之一、三樓），待乙○○接聽後，即恐嚇稱：
    要花錢買兇殺害乙○○云云，乙○○心生畏懼，而致生危害
    於乙○○。
二、案經被害人乙○○訴請臺北市政府警察局中山分局報告臺灣
    臺北地方法院檢察署檢察官偵查後聲請簡易判決處刑，由本
    院改以通常程序審理，再裁定進行簡式審判程序。
    理  由
一、訊據被告甲○○就於前揭時地以00000000號室內電
    話，撥打至告訴人乙○○等事實，於本院調查、審理時已坦
    承不諱，且：
  (一)亦經證人乙○○於警訊、偵查中證述明確；
  (二)並有臺北市政府警察局中山分局受理刑事案件報案三聯單（
    見偵查卷第四頁），可認告訴人於接獲電話同日（即四月十
    八日下午六時許）向台北市政府警察局中山分局偵查隊報案
    製作筆錄，有調查筆錄在卷可稽，並無拖延，應非無中生有
    ，其可信度甚高；
  (三)且被告自承：係因前日遭告訴人追討債務、毆打，一時氣憤
    ，而向告訴人挑釁，心想乾脆豁出去跟他抗爭到底，才會打
    電話給他等語，有九十五年五月十三日調查筆錄附卷足憑，
    是告訴人所述被告於電話中對伊說出恐嚇言詞，亦與告訴人
    所述當時心境吻合。
  (四)綜上所述，本件事證已臻明確，被告犯行洵堪認定，應予依
    法論科。
二、查被告行為後，刑法於九十四年二月二日公布，於九十五年
    七月一日施行。按行為後法律有變更者，適用行為時之法律
    ，但行為後之法律有利於行為人者，適用最有利於行為人之
    法律，現行刑法第二條第一項訂有明文。此條規定乃與刑法
    第一條罪刑法定主義契合，而貫徹法律禁止溯及既往原則，
    係規範行為後法律變更所生新舊法律比較適用之準據法，是
    刑法第二條本身雖經修正，但刑法第二條既屬適用法律之準
    據法，本身尚無比較新舊法之問題，應一律適用裁判時之現
    行刑法第二條規定以決定適用之刑罰法律，先予辨明。又以
    本次刑法修正之比較新舊法，應就罪刑有關之共犯、未遂犯
    、想像競合犯、牽連犯、連續犯、結合犯，以及累犯加重、
    自首減輕暨其他法定加減原因（如身分加減）與加減例等一
    切情形，綜其全部罪刑之結果而為比較，最高法院九十五年
    五月二十三日著有九十五年度第八次刑庭會議決議可資參照
    。經查：
  (一)刑法第三百零五條恐嚇危害安全罪，法定刑得科或併科銀元
    三百元以下罰金，據修正後刑法施行法增訂第一條之一：「
    中華民國九十四年一月七日刑法修正施行後，刑法分則編所
    定罰金之貨幣單位為新臺幣。九十四年一月七日刑法修正時
    ，刑法分則編未修正之條文定有罰金者，自九十四年一月七
    日刑法修正施行後，就其所定數額提高為三十倍。但七十二
    年六月二十六日至九十四年一月七日新增或修正之條文，就
    其所定數額提高為三倍」及刑法第三十三條第五款修正為：
    「主刑之種類如下：五、罰金：新臺幣一千元以上，以百元
    計算之」等規定，是依修正後之法律，刑法第三百零五條罪
    所得科處之罰金刑最高為新臺幣一萬五千元、最低為新臺幣
    一千元；然依被告行為時之刑罰法律，即罰金罰鍰提高標準
    條例第一條前段規定之提高倍數十倍及刑法第三十三條第五
    款規定之罰金最低額一元計算，該罪之罰金刑最高為銀元三
    百元，最低額為銀元十元，換算為新臺幣，最高額雖與新法
    同為新臺幣一萬五千元，然最低額僅為新臺幣三十元。因此
    ，比較上述修正前、後之刑罰法律，自以被告修正施行前即
    行為時關於科處罰金刑之法律較有利於被告。
  (二)刑法第七十四條關於緩刑要件（雖最高法院九十五年第八次
    刑事庭會議決議認犯罪在新法施行前，新法施行後，緩刑之
    宣告，應適用新法第七十四條之規定，惟新舊刑法關於刑之
    規定，揆之前揭說明，應綜其全部之結果，而為比較），被
    告行為時之刑法第七十四條規定，得為緩刑宣告之情形有以
    下二種：(1)未曾受有期徒刑以上刑之宣告者。(2)前受有期徒
    刑以上刑之宣告，執行完畢或赦免後，五年以內未曾受有期
    徒刑以上刑之宣告者。修正後之刑法第七十四條第一項則規
    定：(1)未曾因故意犯罪受有期徒刑以上刑之宣告者。(2)前因
    故意犯罪受有期徒刑以上刑之宣告，執行完畢或赦免後，五
    年以內未曾因故意犯罪受有期徒刑以上刑之宣告者。本件被
    告前未曾受有期徒刑以上刑之宣告，有臺灣高等法院被告前
    案紀錄表在卷可稽，不論依修正前後刑法第七十四條規定皆
    得宣告緩刑。
  (三)綜合上述之比較，揆諸前揭最高法院決議及修正後刑法第二
    條第一項前段、後段規定之「從舊、從輕」原則，自應適用
    被告行為時之法律應適用被告行為時之舊法，故以下未特別
    敘明者，均係指修正前之舊法，核先敘明。
三、核被告之席為係犯刑法第三百零五條之恐嚇危害安全罪。本
    院爰審酌被告係因數度遭索債、雙方就債務金額尚有爭執，
    心情惡劣，方一時失慮、出此下策，且並未就被害人產生實
    際之損害，於本院審理時，已當面向被害人道歉、並取得被
    害人之原諒、不予追究（詳見本院九十六年一月十五日筆錄
    ），並衡量其餘之犯罪動機、目的、犯罪時所受之刺激、犯
    罪之手段、犯人之生活狀況、品行、智識程度、犯人與被害
    人平日之關係、犯罪所生之危險或損害、犯罪後之態度等一
    切情狀，判處如主文所示之刑再刑法第四十一條修正施行前
    為：「犯最重本刑為五年以下有期徒刑以下之刑之罪，而受
    六個月以下有期徒刑或拘役之宣告，因身體、教育、職業、
    家庭之關係或其他正當事由，執行顯有困難者，得以一元以
    上三元以下折算一日，易科罰金。但確因不執行所宣告之刑
    ，難收矯正之效，或難以維持法秩序者，不在此限。併合處
    罰之數罪，均有前項情形，其應執行之刑逾六月者，亦同」
    ；再於修正施行後為「犯最重本刑為五年以下有期徒刑以下
    之刑之罪，而受六個月以下有期徒刑或拘役之宣告者，得以
    新臺幣一千元、二千元或三千元折算一日，易科罰金。」，
    且修正施行前之易科罰金折算標準，依照修正施行前罰金罰
    鍰提高標準條例第二條前段（九十五年七月一日已刪除）規
    定，就其原定數額提高為一百倍折算一日，則本件被告依照
    行為時刑法第四十一條易科罰金折算標準，應以銀元三百元
    折算一日，經折算為新臺幣後，以新臺幣九百元折算為一日
    。經比較上開修正前後之刑法第四十一條規定及易科罰金折
    算標準，應修正施行前之規定，較有利於被告，是以修正前
    之刑法第四十一條第一項前段諭知易科罰金之折算標準，以
    示懲儆。查被告前未曾受有期徒刑以上刑之宣告，有臺灣高
    等法院被告前案紀錄表附卷可稽，其因一時失慮，致犯本罪
    ，且犯後坦承犯行，深知悔悟，且被害人亦當庭表明不欲追
    究之意，本院認其經此次科刑教訓後，當益知警惕，應無再
    犯之虞，因認其所受宣告之刑，以暫不執行為適當，爰併予
    宣告緩刑二年，以勵來茲，而啟自新。
據上論斷，應依刑事訴訟法第四百五十二條、第二百七十三條之
一第一項、第二百九十九條第一項前段，修正後刑法第二條第一
項前段、第三百零五條、修正前刑法第四十一條第一項前段、第
七十四條第一款，刑法施行法第一條之一，修正前罰金罰鍰提高
標準條例第二條，判決如主文。
本案經檢察官陳焜昇到庭執行職務
中　　華　　民　　國　　96　　年　　1 　　月　　29　　日
                  刑事第四庭  法　官  郭惠玲
如不服本判決，應於判決送達後十日內向本院提出上訴狀（應抄
附繕本）。告訴人或被害人如對於本判決不服者，應具備理由請
求檢察官上訴，其上訴期間之計算係以檢察官收受判決正本之日
期為準。
上正本證明與原本無異。
                              書記官  鄭雅文
中　　華　　民　　國　　96　　年　　1 　　月　　31　　日
附錄本案論罪科刑法條全文：
刑法第三百零五條（恐嚇危害安全罪）
以加害生命、身體、自由、名譽、財產之事，恐嚇他人致生危害
於安全者，處二年以下有期徒刑、拘役或三百元以下罰金。
